臺灣高雄地方法院刑事判決　　　　　　　99年度易字第1823號
公　訴　人　臺灣高雄地方法院檢察署檢察官
被　　　告　石偉軍
上列被告因侵占案件，經檢察官提起公訴（99年度偵字第6512號
99年度調偵字第881號），本院判決如下：
    主  文
石偉軍犯竊盜罪，累犯，處有期徒刑捌月。又犯侵占罪，累犯，
處有期徒刑陸月。應執行有期徒刑壹年。
    事  實
一、石偉軍前於民國93年間因偽造有價證券案件、95年間因行使
    偽造私文書案件及96年間因持有第一級毒品案件，分別經本
    院判處有期徒刑3 年6 月、5 月及2 月確定，經本院裁定減
    刑並定應執行刑為有期徒刑3 年9 月，入監執行後於98年4
    月6 日假釋出監，並於98年8 月15日假釋付保護管束期滿未
    經撤銷視為執行完畢，竟不知悔改警惕，先後於：
（一）98年8 月26日18時許，至高雄市○○○路169 號尹德彰經
      營之車武館中古車行內，向尹德彰商借車牌號碼BY2-483
      號重型機車，未獲應允，見該機車置放於車行辦公室外，
      且鑰匙插在鑰匙孔上，則趁尹德彰於車行辦公室內未注意
      之際，竟意圖為自己不法所有，徒手轉動鑰匙啟動該機車
      ，逕行騎乘離去，嗣尹德彰經員工告知石偉軍將該機車騎
      走後，報警而查悉上情。
（二）於99年3 月26日20時25分，至高雄市○○○路265 之1 號
      鄭崇金經營之金磚商行，租用車牌號碼M7L-771 號重型機
      車，約定租用期間3 日，租金新臺幣( 下同)1,050元，嗣
      石偉軍於同日21時05分要求換車，鄭崇金遂交付車牌號碼
      J8H-077 號重型機車與石偉軍，石偉軍竟意圖為自己不法
      之所有，於租期屆滿即同月29日20時25分前某時，將該機
      車侵占入己，視為自己所有而為處分，交付真實姓名年籍
      不詳之友人使用，嗣金磚商行於租期屆滿後通知及寄發存
      證信函催石偉軍返還該車，石偉軍均未還車，始報警查獲
      上情。
二、案經尹德彰訴由高雄市政府警察局三民第一分局報請，及金
    磚商行訴由臺灣高雄地方法院檢察署檢察官偵查起訴。
    理  由
壹、證據能力部分：
一、被告以外之人於審判外之言詞或書面陳述，除法律有規定者
    外，不得作為證據，刑事訴訟法第159 條第1 項定有明文。
    是被告以外之人於司法警察（官）調查中所為之陳述，依刑
    事訴訟法第159 條第1 項規定，係屬傳聞證據，原則上無證
    據能力，而證人尹德彰於警詢時就被告如何取得其機車所為
    之陳述，既經被告石偉軍( 下稱被告) 陳明不同意此部分之
    證據能力，是其警詢時之陳述，即無證據能力。
二、被告以外之人於偵查中向檢察官所為之陳述，除顯有不可信
    之情況者外，得為證據；刑事訴訟法第159 之1 第2 項定有
    明文。偵查中對被告以外之人所為之偵查筆錄，或被告以外
    之人向檢察官所提之書面陳述，性質上均屬傳聞證據。惟現
    階段刑事訴訟法規定檢察官代表國家偵查犯罪、實施公訴，
    依法其有訊問被告、證人及鑑定人之權，證人、鑑定人且須
    具結，而實務運作時，檢察官偵查中向被告以外之人所取得
    之陳述，原則上均能遵守法律規定，不致違法取供，其可信
    度極高。本件尹德彰、伊儀雯及鄭崇金於偵查中，以證人身
    分向檢察官具結所為之陳述，被告未曾提及檢察官在偵查時
    有不法取供之情形，亦無顯不可信之情況，故渠等於偵查中
    之證言均具有證據能力。
貳、實體部分：
一、竊取尹德彰機車部分(即犯罪事實欄一(一)所示部分)：
    訊據被告固坦承有自尹德彰處取得車牌號碼BY2-483 號機車
    ，惟矢口否認有何竊盜犯行，辯稱：尹德彰同意我向他借車
    ，我才把機車騎走，後來我把機車騎回車行要還車，結果被
    債主「阿原」給騎走云云。經查：
（一）被告於98年8 月26日18時，至尹德彰經營之車武館中古車
      行內，向尹德彰商借車牌號碼BY2-483 號重型機車，未獲
      尹德彰應允，被告趁尹德彰在辦公室內未注意之際，遂自
      行徒手轉動原插在該機車鑰匙孔上之鑰匙，啟動機車後騎
      乘離去之事實，業據證人尹德彰於偵查中證稱：「被告於
      98 年8月26日18時許，說他沒有機車騎，要跟我借機車，
      我沒有答應被告，我人在辦公室內，機車停在辦公室外，
      我在辦公室的位置看不到機車停放的位置，機車鑰匙插在
      機車上，我的員工來跟我說被告把機車騎走，我才知道」
       ( 偵6512 號卷第19頁) ，核與尹德彰之胞妹伊儀雯偵查
      中證述：「我在尹德彰經營車行工作，被告將機車騎走後
      ，我馬上問尹德彰，尹德彰說他沒有把機車借給被告」(
      偵6512號卷第41頁) ，就被告未得尹德彰同意即自行騎走
      機車乙事，所述大致相符。反觀被告辯稱：尹德彰有同意
      我借用機車，我沒有告知尹德彰何時歸還云云，然機車並
      非價值低廉之物，何以尹德彰會在被告未表明返還日期之
      情形下，仍同意將機車借與被告? 再者，被告與尹德彰於
      99 年3月16日同日接受偵訊，尹德彰表示：被告把機車騎
      走時，我有馬上打電話給被告，叫被告還車等語( 偵6512
      卷第19頁) ，此為同日接受偵訊之被告所不否認，堪認屬
      實，設若尹德彰同意借車與被告，何以會在被告將機車騎
      走後，立即打電話要求被告還車? 又尹德彰倘若確有同意
      借車給被告，其何以會在警偵訊誣指被告竊取其機車，而
      致自己將來受誣告及偽證罪之處罰? 在在均與常情不合，
      應認尹德彰及伊儀雯偵訊所述：被告未得同意自行騎走機
      車等語，較符合常情，且無前後矛盾或不一致之情形，應
      為可採。
（二）至被告辯稱於98年8月28日22時許，將機車騎去車行還伊
      德彰，因此沒有不法所有意圖，只是當時車行已經關門，
      尹德彰不在，剛好碰到被告債主綽號「阿原」硬把機車騎
      走抵債，「阿原」姓名年籍我不知道，當天尹德彰23時到
      車行時，我有請尹德彰跟「阿原」電話聯絡云云，設若被
      告所辯為真，何以被告竟選擇晚上10時許即車行關門時間
      歸還機車? 又為何被告之債主「阿原」適巧在當日晚上10
      時許會出現在該車行? 又何以被告持有之機車遭「阿原」
      搶走後，被告雖有「阿原」聯絡電話，卻未將其遭搶之事
      報警處理，並提供「阿原」電話供警追查身分取回贓物?
      在在均與常情不符，是其所辯於98年8 月26日18時有還車
      與尹德彰云云，顯非可採，而被告迄今仍未返還機車與被
      告，足認有不法所有之意圖甚明，被告犯行，已堪認定，
      應依法論科。
二、侵占金磚商行機車部分(即犯罪事實欄一(二)所示部分)：
    訊據被告固坦承99年3 月26日20時25分，向鄭崇金所經營之
    金磚商行租用機車，原係租用車牌號碼M7L-771 號重型機車
    ，嗣換為車牌號碼J8H-077 號重型機車，租用3 日，並已給
    付租金，嗣租用期間屆滿日未返還該車，亦未再給付租金，
    且將該機車交付友人使用等情，惟矢口否認侵占犯行，辯稱
    我機車借給朋友騎去租車，朋友沒有還我機車云云。查被告
    於3 月26日租用機車，迄至同年8 月11日才還車，除已給付
    前3 日租金外，其餘約4 個月租金均未給付之事實，業據鄭
    崇金於本院審理時陳述在卷( 本院卷第84頁) ，此為被告所
    不爭執，堪認屬實。衡以一般常情，吾人將車借予他人使用
    ，嗣他人藉故未返還該車長達數月之久，除非有容任他人繼
    續使用該車之意，否則應會積極追討該車，甚或合理懷疑所
    借之車係遭侵占，而報警處理。且被告將機車借給朋友去租
    車，待其朋友租車完畢後，自可自租車處取回機車，何以會
    將機車置於於租車處而未立即取回，足見被告未積極向其朋
    友追討機車，又被告將所租機車交付友人使用，友人未返還
    機車，長達約4 個月之久，一般人已可合理懷疑該機車遭該
    友人藉故侵占，然被告未報警處理，亦與常情有違，倘若被
    告無容任其友人使用之意，何以如此? 是被告應係將所租機
    車，以所有人之居，對外為處分行為，交付與其友人使用而
    拒不返還之事實，至為顯然。被告辯稱其無侵占該車之意思
    云云，顯與事實不符，不足為採，被告犯行，堪以認定，應
    依法論科。
三、論罪科刑部分：
    核被告就事實欄一（一）部分，係犯刑法第320 條第1 項竊
    盜罪；就事實欄一（二）部分，係犯刑法第335 條第1 項侵
    占罪。本件被告所犯竊盜及侵占之時間、地點及被害人均非
    相同，應論以數罪而併予處罰。被告前於93年間因偽造有價
    證券案件、95年間因行使偽造私文書案件及96年間因持有第
    一級毒品案件，分別經本院判處有期徒刑3 年6 月、5 月及
    2 月確定，經本院裁定減刑並定應執行刑為有期徒刑3 年9
    月，入監執行後於98年4 月6 日假釋出監，並於98年8 月15
    日假釋付保護管束期滿未經撤銷視為執行完畢，有臺灣高等
    法院被告前案紀錄表在卷可憑，被告受有期徒刑執行完畢後
    5 年內故意再犯本件有期徒刑以上之罪，為累犯，均應依法
    加重其刑。爰審酌被告趁尹德彰不注意之際，竊取尹德彰機
    車，並利用向金磚商行承租機車之機會，以所有人自居而交
    付該機車與其友人使用，所為均有不該，並斟酌被告迄今仍
    未向尹德彰返還所竊機車，及被告取回所侵占之機車，並於
    99年8 月11日返還金磚商行，斟酌其犯罪所生損害不同等一
    切情狀，分別就竊盜部分，量處有期徒刑8 月，就侵占部分
    量處有期徒刑6 月，並定其應執行刑為有期徒刑1 年，以資
    懲儆。
據上論斷，應依刑事訴訟法第299 條第1 項前段，刑法第320 條
第1 項、第335 條第1 項、第51條第5 款，刑法施行法第1 條之
1 第1 項、第2 項前段，判決如主文。
本案經檢察官曾財和到庭執行職務。
中    華    民    國   100    年    2     月    1    日
                  刑事第八庭    審判長法  官  王伯文
                                      法  官  林俊寬
                                      法  官  陳俊宏
以上正本證明與原本無異。
如不服本判決應於收受判決後10日內向本院提出上訴書狀，並應
敘述具體理由。其未敘述上訴理由者，應於上訴期間屆滿後20日
內向本院補提理由書(均須按他造當事人之人數附繕本)「切勿逕
送上級法院」。
中    華    民    國  100     年    2     月    1    日
                                      書記官  胡美儀
附錄本件判決論罪科刑法條：
中華民國刑法第320條第1項
意圖為自己或第三人不法之所有，而竊取他人之動產者，為竊盜
罪，處5  年以下有期徒刑、拘役或 5 百元以下罰金。
中華民國刑法第335條第1項
意圖為自己或第三人不法之所有，而侵占自己持有他人之物者，
處 5 年以下有期徒刑、拘役或科或併科 1 千元以下罰金。